臺灣板橋地方法院民事裁定　　　　　　　　 94年度再字第8號
再審原告　　甲○○
再審被告　　花蓮區中小企業銀行股份有限公司
法定代理人　林鈞銘
上列當事人間請求返還消費借貸款事件，再審原告對於中華民國
九十一年一月二十五日本院九十一年度促字第七一四五號支付命
令提起再審之訴，本院裁定如左：
    主      文
再審之訴駁回。
再審訴訟費用由再審原告負擔。
    理      由
一、按支付命令須經合法送達債務人收受後，債務人未於20日之
    不變期間內向發支付命令之法院提出異議者，其支付命令始
    與確定判決有同一之效力，並發生實質上之確定力及執行力
    。此觀之民事訴訟法第521 條自明。該20日之不變期間，應
    自支付命令送達後起算，如未經合法送達，則20日之不變期
    間無從起算，支付命令不能確定。又支付命令未經合法送達
    ，法院誤認未確定之裁判為確定，依聲請付與確定證明書者
    ，不生該裁判已確定之效力。又支付命令於核發後三個月內
    不能送達於債務人者，依民事訴訟法第515 條第2 項規定，
    其命令失其效力，自不生聲明異議或聲請再審之問題（最高
    法院91年度台簡上字第29號判決參照）。又支付命令之聲請
    ，專屬於債務人之住所地法院管轄，所謂住所係指以久住之
    意思，居住於一定之地域者，民事訴訟法第510 條及民法第
    20條第1 項分別定有明文。
二、本件再審原告提起再審之訴，其主張之再審理由略為：再審
    原告從未收受鈞院91年度促字第7145號支付命令，依法無從
    確定，又再審被告明知再審原告之居住所，指為所在不明而
    與涉訟，違反民事訴訟法第496 條第1 項第1 款、第6 款之
    規定，再審原告至94年4 月28日因與再審被告另案（鈞院92
    年度簡上字第177 號確認本票債權不存在事件）訴訟中，始
    知此事，爰提起本件再審之訴等語。
三、經查：本院91年度促字第7145號支付命令係於91年2 月5 日
    送達於台北縣蘆洲市○○路189 巷56號5 樓，由訴外人陳文
    宗代收乙節，有支付命令卷內之送達證書之記載可憑。然再
    審原告於90年8 月3 日即已設籍居住於台北縣蘆洲市○○路
    236 巷36號6 樓，實際並未居住於上開戶籍地址，此經本院
    依職權調取再審原告之法務部戶役政連結作業系統資料附卷
    可稽，準此，再審原告於90年8 月3 日業已離開上開送達之
    地址，而另有固定之住所，且無其他證據足認陳文宗確有將
    該支付命令轉交予再審原告收受，故再審原告主張其並未收
    受上開支付命令之送達，尚堪採信。再審原告既未以久住之
    意思，居住於上開支付命令送達之地址，上開支付命令送達
    之地址，即難認為係其住所地；且查無再審原告居於上開支
    付命令送達地址之事實，訴外人陳文宗自亦難認係再審原告
    於上開支付命令送達地址同居之人或受僱人，陳文宗於上址
    代收應送達予再審原告之支付命令，與民事訴訟法第137 條
    規定補充送達之要件尚有未合，故本院前開支付命令並未依
    法送達。揆諸首揭最高法院判決意旨，本院誤認未確定之裁
    判為確定，依聲請付與確定證明書，不生該裁判已確定之效
    力。且本院上開支付命令於91年4 月3 日核發，迄至91年7
    月3 日滿三個月之日止，並未合法送達於債務人（即再審原
    告），依民事訴訟法第515 條第2 項規定，其命令失其效力
    ，亦不生再審之問題。故再審原告對於未確定且已失效之支
    付命令提起再審之訴，為不合法，應由本院裁定駁回之。
四、結論：應依民事訴訟法第502 條第1 項、第95條、第78條，
    裁定如主文。
中　　華　　民　　國　　94　　年　　6 　　月　　17　　日
                  民事第二庭    法　官　林錫凱
以上正本係照原本作成
如對本裁定抗告須於裁定送達後十日內向本院提出抗告狀，並應
繳納抗告費新台幣1000元。
中　　華　　民　　國　　94　　年　　6 　　月　　17　　日
                                書記官　許清琳
